【裁判字號】    97,上訴,1446
【裁判日期】    970515
【裁判案由】    毒品危害防制條例
【裁判全文】
臺灣高等法院刑事判決                97年度上訴字第1446號
上  訴  人  臺灣桃園地方法院檢察署檢察官
被      告  甲○○
指定辯護人  邵良正律師
上列上訴人因被告違反毒品危害防制條例等案件，不服臺灣桃園
地方法院96度訴字第1666號，中華民國97年1 月30日第一審判決
（起訴案號：臺灣桃園地方法院檢察署96年度偵字第18946 號）
，提起上訴，本院判決如下：
    主  文
原判決撤銷。
甲○○販賣第二級毒品，處有期徒刑肆年，未扣案之犯罪所得新
臺幣貳仟伍佰元沒收，如全部或一部不能沒收時，以其財產抵償
之；扣案如附表編號一所示之物沒收。又販賣第二級毒品，處有
期徒刑肆年，未扣案之犯罪所得新臺幣貳仟元沒收，如全部或一
部不能沒收時，以其財產抵償之；扣案如附表編號一所示之物沒
收。又販賣第二級毒品，處有期徒刑肆年，扣案如附表編號二所
示之第二級毒品甲基安非他命沒收銷燬之；如附表編號一、三所
示之物均沒收。應執行有期徒刑柒年陸月，未扣案之犯罪所得新
臺幣肆仟伍佰元沒收，如全部或一部不能沒收時，以其財產抵償
之；扣案如附表編號二所示之第二級毒品甲基安非他命沒收銷燬
之；扣案如附表編號一、三所示之物均沒收。
    事  實
一、甲○○明知甲基安非他命業經公告列為毒品危害防制條例第
    2 條第2 項第2 款所稱之第二級毒品，未經許可不得非法持
    有、販賣，竟意圖營利，並基於販賣第二級毒品甲基安非他
    之犯意，將其先前向不詳姓名年籍之人所販入供己施用之第
    二級毒品甲基安非他命予以分裝，並以其所有之門號為0000
    000000號行動電話與葉雲藩所用之0000000000號行動電話連
    絡，於下列時間、地點，多次販賣第二級毒品甲基安非他命
    予葉雲藩：（一）於民國（下同）96年8 月10日晚間9 時許
    ，在桃園縣中壢市中原大學外面之環中東路旁，以新臺幣（
    下同）2,500 元之代價，將第二級毒品甲基安非他命1 小包
    （重量不詳），販售予葉雲藩（葉雲藩所涉施用毒品罪嫌部
    分，由檢察官另行偵辦）。（二）於96年8 月18日晚間10時
    30分許，在桃園縣中壢市中原大學外面之環中東路旁，以2,
    500 元之代價，將第二級毒品甲基安非他命1 小包（重量不
    詳），販售予葉雲藩，而葉雲藩僅支付甲○○2,000 元。（
    三）於96年8 月19日晚間10時50分許，在桃園縣中壢市○○
    路○段122 號之「百老匯汽車旅館」205 號房，以2,500 元
    之代價，將第二級毒品甲基安非他命1 小包（淨重0.55公克
    ），販售予葉雲藩，而葉雲藩因手頭不便，尚未付款予葉雲
    藩。甲○○於分裝販售甲基安非他命時，則可從中扣取些許
    甲基安非他命供己施用，獲取該部分甲基安非他命毒品差價
    之利益。嗣於96年8 月19日晚間11時5 分許，為警在「百老
    匯汽車旅館」門口查獲葉雲藩，並循線於同日（19日）晚間
    11 時30 分許，在「百老匯汽車旅館」205 號房內查獲甲○
    ○，並扣得如附表編號二所示之第二級毒品甲基安非他命，
    及甲○○所有供販賣第二級毒品犯罪所用如附表編號一所示
    之0000000000號行動電話SIM 卡1 張，及如附表編號三所示
    之包裝袋4 個、分裝袋13個、小湯匙2 支。
二、案經桃園縣政府警察局中壢分局報請臺灣桃園地方法院檢察
    署檢察官偵查起訴。
    理  由
壹、程序方面：
    按被告以外之人於審判外之陳述，雖不符刑事訴訟法第159
    條之1 至第159 條之4 之規定，而經當事人於審判程序同意
    作為證據，法院審酌該言詞陳述或書面陳述作成時之情況，
    認為適當者，亦得為證據；當事人、代理人或辯護人於法院
    調查證據時，知有刑事訴訟法第159 條第1 項不得為證據之
    情形，而未於言詞辯論終結前聲明異議者，視為有前項之同
    意，刑事訴訟法第159 條之1 、第159 條之5 第1 項、第2
    項分別定有明文。經查，本判決下列所引用之被告以外之人
    於審判外之陳述或非供述證據，檢察官、被告及辯護人於原
    審及本院言詞辯論終結前均未聲明異議，本院審酌上開證據
    資料製作時較無人情施壓或干擾，亦無不當取供，及證明力
    明顯過低之瑕疵，認以之作為證據應屬適當，故揆諸前開規
    定，認前揭證據資料有證據能力，合先敘明。
貳、實體方面：
一、訊據被告甲○○對於其於前揭時地先後3 次販賣第二級毒品
    甲基安非他命予葉雲藩之事實，業於原審及本院審理時均坦
    承不諱（見原審卷第83頁；本院卷第51頁）。核與證人葉雲
    藩於偵查及原審審理時均證稱：曾向被告甲○○購買過3 次
    毒品甲基安非他命，價錢均為2,500 元，前兩次都是一手交
    錢，一手交貨，但第2 次僅付款2,000 元，尚欠被告500 元
    ，第3 次亦未付款，總共欠被告3,000 元價款等語（見偵查
    卷第第32頁、第55頁；原審卷第77頁至第79頁）大致相符。
    又扣案顆粒4 包經送鑑定結果，均含有甲基安非他命成分（
    驗餘淨重合計2.3915公克）等情，亦有憲兵司令部刑事鑑識
    中心96年10月12日安鑑字第0960001594號鑑定書1 紙、及臺
    灣檢驗科技股份有限公司96年9 月12日出具之濫用藥物檢驗
    報告3 紙附卷可稽（見偵查卷第69頁、第73頁至第75頁）。
    足認被告上開自白與事實相符，可以採信。
二、又販賣甲基安非他命毒品係違法行為，非可公然為之，且有
    其獨特之販售通路及管道，復無公定價格，容易增減分裝之
    份量，而每次買賣之價量，可能隨時依雙方關係深淺、資力
    、需求量、及對行情之認知、來源是否充裕、查緝鬆嚴、購
    買者被查獲時供出出售對象之可能風險評估等，而異其標準
    ，非可一概而論，而近年來政府為杜絕毒品之氾濫，對於查
    緝施用及販賣毒品之工作，無不嚴加執行，販賣毒品罪又係
    重罪，設若無利可圖，衡情一般持有毒品之人當無輕易將所
    持有之甲基安非他命轉售他人而甘冒於再次向他人購買時，
    而有被查獲移送法辦之危險之理，且不論是瓶裝或袋裝之甲
    基安非他命，均可任意分裝或增減其份量，而每次買賣之價
    量，亦隨時隨雙方關係之深淺、當時之資力、需要程度及對
    行情之認知等因素而為機動地調整，因之販賣之利得，除經
    坦承犯行，或帳冊價量均臻明確外，委難察得實情，職是之
    故，縱未確切查得販賣賺取之實際差價，但除別有事證，足
    認係按同一價格轉讓，確未牟利者外，尚難執此即認非法販
    賣之事證有所不足，致知過坦承者難辭重典，飾詞否認者反
    得逞僥倖，而失情理之平。經查，本件被告與證人葉雲藩間
    並無特殊重要情誼或至親關係，被告雖供稱並無從中獲取金
    錢利益云云，惟其亦自承可由分裝販售甲基安非他命時，從
    中獲取剩餘甲基安非他命供己施用等語（見偵查卷第9 頁、
    第50頁），被告可因交易而獲取該部分甲基安非他命毒品之
    利益，至為明確。益徵被告確有販賣甲基安非他命之營利意
    圖甚明。綜上所述，本案事證明確，被告販賣甲基安非他命
    之犯行洵堪認定，應依法論科。
三、按甲基安非他命係屬毒品危害防制條例第2 條第2 項第2 款
    規定所列之第二級毒品，非經許可，不得非法持有、販賣。
    核被告於上述時地，先後3 次以2,500 元之代價販賣第二級
    毒品甲基安非他命予葉雲藩，所為均係犯毒品危害防制條例
    第4 條第2 項之販賣第二級毒品罪。其非法持有第二級毒品
    甲基安非他命之低度行為，應為販賣之高度行為所吸收，均
    不另論罪。被告上開3 次販賣第二級毒品之犯行，犯意各別
    ，行為互殊，應予分論併罰。再被告甲○○3 次販賣第二級
    毒品，所為自屬非是，惟衡其販賣第二級毒品甲基安非他命
    僅3 小包，另被查扣之甲基安非他命合計亦僅2.3915公克，
    與一般大宗販賣毒品，數量動輒數十、逾百公斤相較，尚非
    甚鉅，且販賣之對象僅證人葉雲藩1 人，次數亦僅有3 次，
    每次價值僅2,500 元，尚有部分價款並未收取，所賺之不法
    利益甚微，而被告甲○○犯罪後自知法網難逃，亦即時坦承
    犯罪事實，綜上各情觀其所犯係法定刑為無期徒刑或7 年以
    上有期徒刑，得併科新臺幣7 百萬元以下罰金之重罪，若就
    被告所犯3 次販賣第二級毒品之犯行分別處以最低刑度有7
    年以上有期徒刑，實嫌過重，在客觀上足以引起一般人之同
    情，其犯罪情狀顯可憫恕，基於「刑罰輕重應與罪責輕重成
    比例」之衡平法理，爰均依刑法第59條規定酌量減輕其刑。
四、原審認被告罪證明確，予以論罪刑，固非無見。惟查：（一
    ）被告第2 、3 次販賣毒品甲基安非他命予葉雲藩時，葉雲
    藩僅付與被告2,000 元，或尚未支付價款，業據證人葉雲藩
    於偵查及原審審理時證述如前，關於此部分犯行，被告並非
    均獲取2,500 元之價款，原審採信證人葉雲藩前揭證詞，卻
    認被告被告前揭第2 、3 次販賣甲基安非他命，均已得款25
    00元，分別應依毒品危害防制條例第19條第1 項前段規定宣
    告沒收之，並諭知如全部或一部不能沒收時，應依同條項後
    段之規定，以其財產抵償之，自有未洽。（二）又扣案之吸
    管2 支，係供被告施用毒品甲基安非他命所用之物，業據被
    告於本院審理時供述在卷，且殊無人會持吸管分裝毒品，原
    審認扣案之吸管係供販賣毒品所用之物，而予以宣告沒收，
    亦有未合。（三）如附表一所示之0000000000號行動電話SI
    M 卡1 張為被告所有供犯罪所用之物，已據被告供承在卷，
    且依卷附之台灣大哥大股份有限公司97年3 月4 日書函，該
    公司於接受消費者申辦門號並將該門號開通上線時，即將SI
    M 卡之所有權移轉予消費者（見本院卷第51之2 頁），原審
    認扣案之SIM 卡之所有權仍屬電信業者所有，非被告所有之
    物，而不依毒品危害防制條例第19條第1 項前段之規定宣告
    沒收，同有不當。檢察官上訴意旨，以原審適用刑法第59條
    之規定酌減被告之刑期有所違誤，及原審定應執行刑有期徒
    刑7 年6 月亦不符合罪刑相當之原則云云，固無理由（詳如
    後述），惟原判決既有前揭可議之處，自應由本院將原判決
    予以撤銷改判。審酌被告販賣毒品之次數僅3 次，數量及所
    得均少，且無藏置鉅量之毒品，對社會之危害尚屬輕微，及
    其犯罪之動機、目的、手段、生活狀況、智識程度，與其犯
    罪後坦承犯行，態度良好等一切情形，量處如主文第2 項所
    示之刑，並定應執行刑，以示懲儆。
五、至扣案如附表編號2 所示甲基安非他命，係第二級毒品，應
    依毒品危害防制條例第18條第1 項前段之規定沒收銷燬之。
    另未扣案之被告前揭販賣甲基安非他命所得合計4,500 元（
    第1 次得款2,500 元、第2 次得款2,000 元），為被告因上
    述犯罪所得之財物，應依毒品危害防制條例第19條第1 項前
    段規定宣告沒收之，如全部或一部不能沒收時，應依同條項
    後段之規定，以其財產抵償之。再扣案如附表編號1 所示之
    0000000000號行動電話SIM 卡1 張、如附表編號2 所示之前
    揭甲基安非他命之包裝袋4 個、分裝袋13個、小湯匙2 支等
    物，均為被告所有供本件犯罪所用之物，已據被告於原審審
    理時供承在卷（見原審卷第82頁，至被告於本院審理時翻異
    前供，否認分裝袋13個、小湯匙2 支為分裝毒品所用之物，
    並不可採），均應依毒品危害防制條例第19條第1 項規定宣
    告沒收。至扣案之吸管2 支、吸食器1 組、帳單1 紙並無證
    據證明與本件犯行有何直接關連，爰不另為沒收之諭知，亦
    附此敘明。
六、檢察官上訴意旨：
（一）按刑法上之酌量減輕其刑，必於犯罪之情狀可憫恕時，始
      得為之，為刑法第59條所明定，至情節輕微僅可為法定刑
      內從輕科刑之標準，不得據為酌量減輕之理由，原判決既
      未認上訴人之犯罪情狀有何可憫恕之處，僅謂情節尚輕，
      輒依同法第59條酌減本刑，其援引法令，自屬失當；次按
      量刑固屬法院自由裁量之職權，然仍應受比例原則等法則
      之拘束，非可恣意為之，致礙及公平正義之維護，必須兼
      顧一般預防之普遍適應性與具體個案特別預防之妥當性，
      始稱相當。而刑法第59條之酌量減輕其刑，必於犯罪之情
      狀，在客觀上足以引起一般同情，認為即予宣告法定低度
      刑期，猶嫌過重者，始有其適用；至於被告無前科、家境
      貧困、肢體殘障、坦白犯行，犯罪所得低微等情狀，僅可
      為法定刑內從輕科刑之標準，不得據為酌量減刑之理由（
      最高法院28年上字第1064號、51年台上字第899 號判例、
      94年台上字第9 號判決同此意旨）。本件被告甲○○適值
      力壯之年，四肢健全，卻不思以正當途徑賺取金錢，實不
      足同情，揆諸前揭說明，縱有情節輕微、犯罪所得低微之
      情形，亦不得適用刑法第59條酌減被告所處之刑。
（二）刑事審判旨在實現刑罰權分配之正義，故法院對有罪被告
      之科刑及就數罪並罰定其應執行刑，自應符合罪刑相當之
      原則，本件被告受宣告之刑期總計係12年，原審定其應執
      行刑，僅定有期徒刑7 年6 月，未符合比例原則及可測度
      性之刑事處罰標準，原審過度給予被告刑罰之優惠，未見
      刑法公平正義理念之貫徹，量刑實有未洽。
（三）惟查：
    (一)按刑事審判旨在實現刑罰權之分配的正義，故法院對有罪
      被告之科刑，應符合罪刑相當之原則，使輕重得宜，罰當
      其罪，以契合社會之法律感情，此所以刑法第57條明定科
      刑時應審酌一切情狀，尤應注意該條所列10款事項以為科
      刑輕重之標準，並於同法第59條賦予法院以裁量權，如認
      「犯罪之情狀可憫恕者，得酌量減輕其刑」（95年7 月1
      日修正刑法為「犯罪之情狀可憫恕，認科以最低度刑仍嫌
      過重者，得酌量減輕其刑」），俾使法院就個案之量刑，
      能斟酌至當。而刑法第59條規定犯罪之情狀可憫恕者，得
      酌量減輕其刑，其所謂「犯罪之情狀」，與同法第57條規
      定科刑時應審酌之一切情狀，並非有截然不同之領域，於
      裁判上酌減其刑時，應就犯罪一切情狀（包括第57條所列
      舉之10款事項），予以全盤考量，審酌其犯罪有無可憫恕
      之事由（即有無特殊之原因與環境，在客觀上足以引起一
      般同情，以及宣告法定低度刑，是否猶嫌過重等），以為
      判斷。經查，誠如前述，被告販賣第二級毒品甲基安非他
      命，其販賣之對象僅證人葉雲藩1 人，次數只有3 次，數
      量甚少，且獲利甚微，觀其所犯係法定刑為無期徒刑或7
      年以上有期徒刑，得併科新臺幣7 百萬元以下罰金之重罪
      ，若就被告上開3 次犯行分別處以被告最低刑度7 年以上
      有期徒刑，猶嫌過重，原審審酌上情，有情輕法重失衡可
      資憫恕之事由，爰依刑法第59條之規定酌減其刑，並無不
      當。公訴人上訴意旨執此指摘原判決不當，尚無可採。
    (二)又按宣告多數有期徒刑者，於各刑中之最長期以上，各刑
      合併之刑期以下，定其刑期，刑法第51條第5 款前段定有
      明文，只要在此範圍內定應執行刑，即不得遽指為違法（
      最高法院77年度台抗字第601 號裁定亦同此意旨）。原審
      既已考慮被告犯罪情節均非重大等情，就被告所犯前開3
      罪，分別量處有期徒刑4 年（合計有期徒刑12年），並定
      應執行刑為有期徒刑7 年6 月，並無明顯過輕或違背罪刑
      相當原則之情形，更無違法可言。檢察官上訴意旨，就原
      審法院適法範圍裁量權之行使為爭執，核無理由，亦併此
      說明。
據上論斷，應依刑事訴訟法第369 條第1 項前段、第364 條、第
299 條第1 項前段，毒品危害防制條例第4 條第2 項、第18條第
1 項、第19條第1 項，刑法第11條、第59條、第51條第5 款，判
決如主文。
本案經檢察官呂文忠到庭執行職務。
中    華    民    國    97    年    5     月    15    日
                  刑事第三庭審判長法  官  蔡秀雄
                                  法  官  許文章
                                  法  官  謝靜恒
以上正本證明與原本無異。
如不服本判決，應於收受送達後十日內向本院提出上訴書狀，其
未敘述上訴之理由者並得於提起上訴後十日內向本院補提理由書
（均須按他造當事人之人數附繕本）。
                                  書記官  陳珮茹
中    華    民    國    97    年    5     月    15    日
附錄：本案論罪科刑法條全文
毒品危害防制條例第4條第2項
製造、運輸、販賣第二級毒品者，處無期徒刑或7 年以上有期徒
刑，得併科新臺幣7 百萬元以下罰金。
附表：
┌───┬──────────────────────┐
│ 編號 │               扣案物品                     │
├───┼──────────────────────┤
│  一  │0000000000號行動電話SIM卡1 張               │
├───┼──────────────────────┤
│  二  │第二級毒品甲基安非他驗餘淨重合計2.3915公克。│
├───┼──────────────────────┤
│  三  │上開甲基安非他命之包裝袋4 個、分裝袋13個、小│
│      │湯匙2 支。                                  │
└───┴──────────────────────┘


司法院資訊處製作；財團法人民間司法改革基金會備份。
